【裁判字號】    99,訴,887
【裁判日期】    991130
【裁判案由】    毒品危害防制條例
【裁判全文】
臺灣桃園地方法院刑事判決               99年度訴字第887號
公  訴  人  臺灣桃園地方法院檢察署檢察官
被      告  彭治平
指定辯護人  公設辯護人陳瑞明
上列被告因違反毒品危害防制條例案件，經檢察官提起公訴（99
年度偵字第11603 號），本院判決如下：
    主  文
彭治平犯如附表所示之販賣第二級毒品罪共肆罪，各處如附表所
示之刑。應執行有期徒刑捌年。扣案之分裝匙貳支、分裝袋壹佰
壹拾陸個、NOKIA 廠牌行動電話壹支（含0000000000
號門號SIM 卡壹枚）均沒收；未扣案如附表所示之各次販賣第二
級毒品所得均沒收，如全部或一部不能沒收時，均以其財產抵償
之。
    事  實
一、彭治平明知安非他命係毒品危害防制條例第2 條第2 項第2
    款所規定之第二級毒品，不得持有、販賣，竟於不詳之時、
    地，向姓名年籍不詳之成年人以新臺幣（下同）2 萬元可購
    買17公克安非他命之價格，購入數量不詳之安非他命，並基
    於販賣第二級毒品安非他命以營利之犯意，以其所有持用NO
    KIA 廠牌、門號0000000000號行動電話1 支作為販賣第二級
    毒品安非他命之連絡工具，分別於如附表所示之時、地，以
    如附表所示之價格、數量分別販賣第二級毒品安非他命予附
    表所示之人。嗣經警於民國99年4 月29日中午12時55分許，
    持本院核發之搜索票，至彭治平位於桃園縣楊梅市富豐里5
    鄰伯公岡229 之14號住處執行搜索，當場扣得其所有安非他
    命殘渣袋、吸食器各1 個、分裝匙2 支、分裝袋116 個及
    NOKIA 廠牌行動電話1 支（含0000000000號門號SIM 卡1 枚
    ）等物品，始查悉上情。
二、案經新竹市警察局移送臺灣桃園地方法院檢察署檢察官偵查
    起訴。
    理  由
壹、證據能力部分：
一、按「被告以外之人於偵查中向檢察官所為之陳述，除顯有不
    可信之情況者外，得為證據。」，刑事訴訟法第159 條之1
    第2 項定有明文。刑事案件於檢察官偵查中對被告以外之人
    所為之偵訊筆錄，或被告以外之人向檢察官所提之書面陳述
    ，性質上均屬傳聞證據。惟現階段刑事訴訟法規定檢察官代
    表國家偵查犯罪、實施公訴，依法其有訊問被告、證人及鑑
    定人之權，證人、鑑定人且須具結，而實務運作時，檢察官
    偵查中向被告以外之人所取得之陳述，原則上均能遵守法律
    規定，不致違法取供，其可信度極高。經查證人江正榮、何
    怡蓁在臺灣桃園地方法院檢察署檢察官偵查中所為之證述，
    性質上雖屬傳聞證據，惟係偵查中向檢察官所為，並經具結
    ，證人江正榮、何怡蓁均未曾提及檢察官在偵訊時有任何強
    暴、脅迫、詐欺、利誘等以不正方法取供之情，渠等陳述時
    之均為心理狀況健全、並無受外力干擾，觀諸偵訊筆錄之記
    載形式，本院亦查無檢察官在上開偵訊時有任何以不正方法
    訊問，而有違反陳述者之自由意志等顯有不可信之情況，衡
    諸上開規定，自均具有證據能力。
二、次按「被告以外之人於審判外之陳述，雖不符刑事訴訟法第
    159 條之1 至第159 條之4 之規定，而經當事人於審判程序
    同意作為證據，法院審酌該言詞陳述或書面陳述作成時之情
    況，認為適當者，亦得為證據。當事人、代理人或辯護人於
    法院調查證據時，知有刑事訴訟法第159 條第1 項不得為證
    據之情形，而未於言詞辯論終結前聲明異議者，視為有前項
    之同意。」，刑事訴訟法第159 條之5 亦有明定。查本判決
    所引用以下審判外作成之相關供述證據，公訴檢察官、被告
    彭治平、本院公設辯護人於本院準備程序、審判期日均表示
    無意見而不予爭執，亦未於言詞辯論終結前聲明異議，本院
    審酌上開證據資料製作時之情況，尚無違法取得及證明力明
    顯過低之瑕疵，認以之作為證據應屬適當。
三、又按通訊監察錄音之譯文，僅屬依據監聽錄音結果予以翻譯
    之文字，固具文書證據之外觀，但實際上仍應認監聽所得之
    錄音帶或光碟，始屬調查犯罪所得之證物，乃係刑事訴訟法
    第165 條之1 第2 項所稱之證物，如其蒐證程序合法，並經
    合法調查，自具證據能力。檢察官若提出通訊監察錄音之譯
    文為證據方法，實乃以其監聽所得之錄音帶或光碟，為調查
    犯罪所得之證物，法院應依刑事訴訟法第165 條之1 所定方
    法進行調查，以判斷該錄音帶或光碟是否與通訊監察錄音之
    譯文相符。而監聽錄音製作之譯文，雖通常為偵查犯罪機關
    單方面製作，然若被告或訴訟關係人對其真實性並無爭執，
    經法院於審判期日提示譯文供當事人辨認、表示意見並為辯
    論者，程序即屬正當（最高法院95年度臺上字第295 號、94
    年度臺上字第4665號判決意旨參照）。是如依通訊保障及監
    察法進行通訊監察所取得之證據，如係依法文規定之程序所
    取得，自有證據能力。查新竹市警察局前對證人江正榮所持
    用門號0000000000號、何怡蓁所持用門號0000000000號行動
    電話進行通訊監察，係由法定有權機關即臺灣新竹地方法院
    法官先後依法核發99年度聲監字第74號、99年度聲監續字第
    97號通訊監察書進行監聽，合乎通訊保障及監察法所規範之
    法定要件，且取證程序未見違法情事，是該通訊監察所取得
    之內容或所衍生之證據如譯文資料，自有證據能力。又本案
    被告彭治平、本院公設辯護人、公訴檢察官對於通訊監察之
    內容及譯文之真正均不爭執，且前開通訊監察譯文並於本院
    審理時經合法調查，則前開通訊監察譯文自有證據能力。
四、本案其餘所依憑認定事實所引用之非供述證據，本院亦查無
    有何違反法定程序取得之情形，亦查無刑事訴訟法第159 條
    之4 之顯有不可信之情況與不得作為證據之情形，本院斟酌
    本案卷內之證據並非非法取得，亦無證明力明顯過低之情形
    ，且經本院於審判期日依法進行證據之調查、辯論，被告於
    訴訟上之程序權即已受保障，故前揭各該證據，均得採為證
    據。
五、至本件各扣案物品，係員警執行搜索、扣押程序所得，查無
    違法取證情形，依法自均得為本案之證據，合先敘明。
貳、實體部分：
一、上揭犯罪事實，業據被告彭治平歷經警詢、偵訊、本院準備
    程序及審判，均自白不諱（見偵卷第24頁至第31頁、第110
    頁至第114 頁、見本院99年度訴字第887 號卷第53頁反面、
    第57頁至第58頁），經核與證人江正榮、何怡蓁等人於警詢
    時之證述、於檢察官偵訊時經具結之證述（見偵卷第44頁至
    第46頁、第63頁至第65頁、第74頁至第79頁、第103 頁至第
    108 頁）均相符、一致，查無矛盾之處；並有偵查卷附被告
    上開行動電話門號於上開犯罪期間與證人江正榮、何怡蓁之
    通訊監察錄音譯文2 份（監察電話門號0000000000號及0000
    000000號，見偵卷第49頁至第50頁、第69頁至第70頁、第85
    頁至第86頁、第88頁至第89頁）、新竹市警察局搜索扣押筆
    錄1 份（見偵卷第36頁至第38頁）、新竹市警察局扣押物品
    目錄表1 份（見偵卷第39頁）等件附卷可稽，暨扣案之被告
    所有供犯罪所用之分裝匙2 支、分裝袋116 個及NOKIA 廠牌
    行動電話1 支（含0000000000號門號SIM 卡1 枚）等物品可
    資佐證，被告上開販賣第二級毒品安非他命予證人江正榮、
    何怡蓁，確由價差中謀取販賣毒品不法利益之事實，業據被
    告於本院訊問時供明：伊以2 萬元，可購買半兩即17公克安
    非他命之價錢（平均1 公克安非他命，約1,176.5 元），再
    分別以附表所示之數量、價格販賣第二級毒品安非他命予證
    人江正榮、何怡蓁等情（見本院訴字第887 號卷第57頁至第
    57頁反面），且衡諸常情，販賣安非他命之罪刑甚重，在毒
    品圈內當係常識，是故，若非其間有利可圖，一般而言，應
    無甘冒販毒之重罪風險，隨意交付他人毒品，並收取對方金
    錢之理，被告既於附表所示時、地交付毒品安非他命並收取
    相當代價，自有營利意圖至明，足認被告前開具任意性之自
    白，核與事實相符而屬可信，本件事證明確，犯行已堪認定
    ，自應依法論科。
二、按所謂販賣毒品係指以營利為目的，意圖販賣而有販入或賣
    出毒品之行為而言，其販入及賣出之行為，不必二者兼備，
    有一即屬成立。核被告彭治平所為如附表所示各次犯行，均
    係犯毒品危害防制條例第4 條第2 項之販賣第二級毒品罪（
    被告販賣第二級毒品共4 次）。被告各次因販賣而持有第二
    級毒品安非他命，各為其販賣之高度行為所吸收，不另論罪
    。又被告販賣第二級毒品安非他命共4 罪間，犯意各別，行
    為互異，自應分論併罰。又被告對其本案4 次犯行，於偵查
    及審判中均自白犯罪，應依毒品危害防制條例第17條第2 項
    規定，均減輕其刑。惟按同為販賣毒品之人，其原因動機不
    一，犯罪情節未必盡同，或有大宗運輸者，亦有中、小之分
    ，其販賣行為所造成危害社會之程度自屬有異，法律科處此
    類犯罪，所設之法定最低本刑卻相同，不可謂不重。於此情
    形，倘依其情狀處以相當之有期徒刑，即足以懲儆，並可達
    防衛社會之目的者，自非不可依客觀之犯行與主觀之惡性二
    者加以考量其情狀，是否有可憫恕之處，適用刑法第59條之
    規定酌量減輕其刑，期使個案裁判之量刑，能斟酌至當，符
    合比例原則。經查：被告本件販賣第二級毒品之行為，戕害
    國民健康，助長施用毒品惡習，其行為雖實屬不該，惟被告
    經認定販賣第二級毒品次數雖有4 次，然其販賣毒品之對象
    僅有2 人，且各次交易販賣毒品數量甚微，獲利非鉅，所為
    均係小額交易，應係毒品交易之下游，其惡性情節較諸大量
    走私進口或長期販賣毒品之「大盤」、「中盤」毒販多所差
    異，對於他人及國家社會侵害之程度非屬重大，再觀之被告
    供承其係以開貨車為業，不甚接觸毒品，嗣發生婚變，需獨
    力扶養現年約8 歲之小孩，再因發生過失傷害案件，經行政
    機關裁決吊扣駕照而無法繼續以駕駛貨車為業，頓失經濟來
    源，始犯下本件如附表所示各罪等情節（見本院99年度訴字
    第887 號卷第58頁），因認被告販賣第二級毒品之犯罪情節
    非重，縱對其科以販賣第二級毒品之最低法定刑無期徒刑猶
    嫌過重，依一般國民生活經驗法則，實屬情輕法重，當足引
    起一般人之同情，顯有憫恕之處，爰依刑法第59條規定減輕
    被告各次販賣毒品第二級毒品犯行之刑度。上開所述2 項減
    刑事由，應依法遞減之。
三、爰審酌被告彭治平前有因施用毒品觀察、勒戒等前科，有卷
    存臺灣高等法院被告前案紀錄表1 份在卷足徵，素行非佳，
    且被告販賣第二級毒品予人施用，使人沉迷毒癮而無法自拔
    ，輕則戕害施用者之身心健康，重則引發各種犯罪，而為社
    會治安敗壞之源頭，對於社會平和秩序實有相當程度之危害
    ；兼衡量被告素行、生活狀況、智識程度、犯罪動機、目的
    、販賣毒品次數及數量尚微，併其所得利潤有限、犯後態度
    等一切情狀，分別量處如附表「罪名」，以及「宣告刑」欄
    所示之刑，暨定其應執行刑如主文之所示，以資懲儆。
四、有關扣案物之沒收部分：
  (一)按犯毒品危害防制條例第4 條至第9 條、第12條、第13條或
    第14條第1 項、第2 項之罪者，其供犯罪所用或因犯罪所得
    之財物均沒收之，如全部或一部不能沒收時，追徵其價額或
    以其財產抵償之，毒品危害防制條例第19條第1 項定有明文
    ；且本條屬相對義務沒收之規定，是其自有刑法第38條第1
    項第3 款、第3 項前段規定之適用，即以屬犯人所有者，方
    得宣告沒收。再者，毒品危害防制條例第19條第1 項既採義
    務沒收主義（相對義務沒收），則其犯罪所得之對價，不問
    其中成本若干，利潤多少，固應全部諭知沒收；惟因法條既
    明文「因犯罪所得之財物」，是其沒收範圍必以犯人實際所
    得者為限，苟無所得或尚未取得即無從為沒收、追徵或以財
    產抵償之諭知（最高法院96年度臺上字第2331號判決意旨參
    照），是被告如附表編號1 至編號4 所示販賣第二級毒品之
    所得財物，均應分別依毒品危害防制條例第19條第1 項規定
    ，分別在其所犯販賣第二級毒品罪主刑項下宣告沒收，並諭
    知如全部或一部不能沒收時，以其財產抵償之。
  (二)另扣案之分裝匙2 支、分裝袋116 個及NOKIA 廠牌行動電話
    1 支（含0000000000號門號SIM 卡1 枚），均係被告所有，
    且供被告販賣毒品及聯絡證人江正榮、何怡蓁所用之物，業
    據被告供承無誤（見上開本院卷第56頁反面），爰依毒品危
    害防制條例第19條第1 項規定，分別在被告所犯如附表所示
    各次販賣第二級毒品罪項下宣告沒收。
  (三)至被告為警查獲時，所扣得之安非他命殘渣袋、吸食器各1
    個，經查與本案尚無任何關聯，爰不於本案為沒收銷燬之諭
    知，併此說明。
據上論斷，應依刑事訴訟法第299 條第1 項前段，毒品危害防制
條例第4 條第2 項、毒品危害防制條例第第17條第2 項、第19條
第1 項，刑法第11條、第59條、第51條第5 款，判決如主文。
本案經檢察官王齡梓到庭執行職務
中    華    民    國    99    年    11    月    30    日
            刑事第五庭  審判長法  官  潘政宏
                              法  官  石蕙慈
                              法  官  張詠惠
以上正本證明與原本無異。
如不服本判決應於收受判決後10日內向本院提出上訴書狀，並應
敘述具體理由。其未敘述上訴理由者，應於上訴期間屆滿後20日
內向本院補提理由書( 均須按他造當事人之人數附繕本) 「切勿
逕送上級法院」。
                              書記官  陳亭竹
中    華    民    國    99    年    12    月    1     日
附錄法條：
毒品危害防制條例第4條
製造、運輸、販賣第一級毒品者，處死刑或無期徒刑；處無期徒
刑者，得併科新臺幣2 千萬元以下罰金。
製造、運輸、販賣第二級毒品者，處無期徒刑或7 年以上有期徒
刑，得併科新臺幣1 千萬元以下罰金。
製造、運輸、販賣第三級毒品者，處5 年以上有期徒刑，得併科
新臺幣7 百萬元以下罰金。
製造、運輸、販賣第四級毒品者，處3 年以上10年以下有期徒刑
，得併科新臺幣3 百萬元以下罰金。
製造、運輸、販賣專供製造或施用毒品之器具者，處1 年以上7
年以下有期徒刑，得併科新臺幣1 百萬元以下罰金。
前五項之未遂犯罰之。
附表：
┌──┬───┬────┬─────┬──────┬────┬───────────────┐
│編號│買受人│交易時間│ 交易地點 │交易標的、價│  罪名  │     宣  告  刑               │
│    │      │        │          │格及數量    │        │                              │
├──┼───┼────┼─────┼──────┼────┼───────────────┤
│ 1  │何怡蓁│99年3 月│桃園縣中壢│以新臺幣（下│販賣第二│處有期徒刑壹年拾月。扣案之分裝│
│    │      │27日下午│市○○路新│同）2,500 元│級毒品罪│匙貳支、分裝袋壹佰壹拾陸個、NO│
│    │      │2 時24分│光合纖工廠│之代價販賣安│。      │KIA 廠牌行動電話壹支（含０九八│
│    │      │許。    │附近。    │非他命1 公克│        │0000000號門號SIM 卡壹枚│
│    │      │        │          │            │        │）均沒收；未扣案販賣第二級毒品│
│    │      │        │          │            │        │安非他命所得之財物新臺幣貳仟伍│
│    │      │        │          │            │        │佰元沒收，如全部或一部不能沒收│
│    │      │        │          │            │        │時，以其財產抵償之。          │
│    │      │        │          │            │        │                              │
├──┼───┼────┼─────┼──────┼────┼───────────────┤
│ 2  │江正榮│99年3 月│桃園縣楊梅│以800 元之代│販賣第二│處有期徒刑貳年。扣案之分裝匙貳│
│    │      │28日晚間│市東西向快│價販賣安非他│級毒品罪│支、分裝袋壹佰壹拾陸個、NOKIA │
│    │      │7 時許。│速道路老飯│命0.35公克。│。      │廠牌行動電話壹支（含０九八三四│
│    │      │        │店附近之萊│            │        │六七五０三號門號SIM 卡壹枚）均│
│    │      │        │爾富便利商│            │        │沒收；未扣案販賣第二級毒品安非│
│    │      │        │店前。    │            │        │他命所得之財物新臺幣捌佰元沒收│
│    │      │        │          │            │        │，如全部或一部不能沒收時，以其│
│    │      │        │          │            │        │財產抵償之。                  │
├──┼───┼────┼─────┼──────┼────┼───────────────┤
│ 3  │江正榮│99年4 月│桃園縣楊梅│以1,000 元之│販賣第二│處有期徒刑貳年貳月。扣案之分裝│
│    │      │1 日下午│市東西向快│代價販賣安非│級毒品罪│匙貳支、分裝袋壹佰壹拾陸個、NO│
│    │      │3 時許。│速道路老飯│他命0.35公克│。      │KIA 廠牌行動電話壹支（含０九八│
│    │      │        │店附近之萊│。          │        │0000000號門號SIM 卡壹枚│
│    │      │        │爾富店前。│            │        │）均沒收；未扣案販賣第二級毒品│
│    │      │        │          │            │        │安非他命所得之財物新臺幣壹仟元│
│    │      │        │          │            │        │沒收，如全部或一部不能沒收時，│
│    │      │        │          │            │        │以其財產抵償之。              │
├──┼───┼────┼─────┼──────┼────┼───────────────┤
│ 4  │何怡蓁│99年4 月│桃園縣內壢│以2,000 元之│販賣第二│處有期徒刑貳年肆月。扣案之分裝│
│    │      │23日下午│火車站附近│代價販賣安非│級毒品罪│匙貳支、分裝袋壹佰壹拾陸個、NO│
│    │      │3 時。  │。        │他命1 公克。│。      │KIA 廠牌行動電話壹支（含０九八│
│    │      │        │          │            │        │0000000號門號SIM 卡壹枚│
│    │      │        │          │            │        │）均沒收；未扣案販賣第二級毒品│
│    │      │        │          │            │        │安非他命所得之財物新臺幣貳仟元│
│    │      │        │          │            │        │沒收，如全部或一部不能沒收時，│
│    │      │        │          │            │        │以其財產抵償之。              │
└──┴───┴────┴─────┴──────┴────┴───────────────┘

司法院資訊處製作；財團法人民間司法改革基金會備份。
